【裁判字號】    88,簡上,139
【裁判日期】    890310
【裁判案由】    違反勞工安全衛生法
【裁判全文】
臺灣桃園地方法院刑事判決                        八十八年度簡上字第一三九號
    上  訴  人  甲○○
    即  被  告
右上訴人因被告違反勞工安全衛生法案件，不服本院中壢簡易庭中華民國八十八年九
月十七日八十八年度壢簡字第七七七號簡易判決（聲請簡易判決處刑案號：台灣桃園
地方法院檢察署八十八年度偵字第六四０九號）提起上訴，本院管轄之第二審地方法
院合議庭適用通常程序判決如左：
        主  文
原判決關於甲○○部分撤銷。
甲○○無罪。
        理  由
一、查檢察官聲請簡易判決處刑之案件，經法院認為有刑事訴訟法第四百五十一條之
    一第四項但書之情形者，應適用通常程序審判之，同法第四百五十二條定有明文
    ，本件本院認不得以簡易判決處刑，應適用通常程序審判之，合先敘明。
二、公訴意旨略以：被告甲○○係設於宜蘭縣宜蘭市○○路○段六十三號一樓之永立
    營造股份有限公司（下稱永立公司）負責人，民國八十七年間承攬位在桃園縣中
    壢市中壢工業區○○路一號，明知主管機關及檢查機構對於各該事業單位工作場
    所實施檢查，其有不合規定者，經告知違反法令條款並通知限期改善，其不如其
    改善或以發生職業災害之虞時，通知其部分或全部停工，即應停止施工。而台灣
    省政府勞工處北區勞工安全檢查所（下稱北區勞檢所）於八十七年十一月二十五
    日派員至右開工地實施勞定檢查，發現樓梯、樓板未設置護欄、二公尺以上從事
    植釘作業未帶安全帽、安全帶、漏電斷路器未設置等事項之違反，認有具體嚴重
    危害勞工及發生職業發生職業災害之虞，除當場處以即日停工改善外，並函請桃
    園縣政府以八七勞府動字第二四九一六０號函通知停工，惟為趕工而未遵守停工
    ，嗣於八十八年二月二十五日北區勞檢所再次派員檢查而查獲，因認被告涉犯勞
    工安全衛生法第三十二條第一項第三款之罪嫌。
三、公訴人認被告甲○○涉犯右揭罪嫌，無非以右揭事實業據被告之自白，證人乙○
    ○之證詞，契約書、永立公司執照、桃園縣政府八十七府勞動字第二四九一六０
    號函及北區勞檢所之勞工檢查結果會談紀錄、檢查結果通知書在卷可稽，為其論
    據。
四、按刑事訴訟法上所謂認定犯罪事實之證據，係指足以認定被告確有犯罪行為之積
    極證據而言，該項證據自須適合於被告犯罪事實之認定，始得採為斷罪資料，最
    高法院著有二十九年上字第三一０五號判例可資參照；又不能證明被告犯罪者，
    應諭知無罪之判決，刑事訴訟法第三百零一條第一項亦定有明文。訊據被告甲○
    ○固坦承係永立公司之負責人，惟堅決否認有何右揭違反勞工安全衛生法之犯行
    ，辯稱：伊雖係永立公司之負責人，但該公司同時約有四個不同之工地，同時於
    不同地點進行施工，故每個工地均由工地現場負責人全權負責，伊僅負責公司之
    決策，而其中所承攬之位在桃園縣中壢市中壢工業區○○路一號麥瑟半導體廠房
    新建工程，係由乙○○全權在現場負責，且本件北區勞檢所之檢查，乙○○係事
    後再為北區勞檢所檢查，復繳納罰款後，始告知伊等語。
五、經查：（一）按勞工安全衛生法第三十二條第二項「法人犯前項之罪者，除處罰
    其負責人外，對該法人亦科以前項之罰金」，處罰負責人與法人之兩罰規定，旨
    在處罰實際經營人，以促其注意對工作場所檢查不合勞工安全衛生規定者之限期
    改善，其所謂「負責人」，自應以實際上確有違反該法規定行為之實際負責人為
    處罰對象，蓋科以實際負責人負勞工安全衛生之責，始能確實落實保護勞工之立
    法本旨。而本件被告甲○○所經營之永立公司所承覽之上開工程，係由證人乙○
    ○在現場負責施工，而乙○○並未將北區勞檢所檢查之情形告知被告甲○○，乃
    係由其全權處理，業迭據證人乙○○證述在卷（見台灣桃園地方法院檢察署八十
    八年度他字第七七五號卷第九頁至第十頁、見本院八十八年度簡上字第一三九號
    卷八十九年一月二時日、八十九年二月二十五筆錄），且上開桃園縣政府以八七
    勞府動字第二四九一六０號停工通知函及事後繳納罰款，均係由證人乙○○處理
    ，亦經其證述在卷（見台灣桃園地方法院檢察署八十八年度偵字第六四０九號卷
    第十頁反面、同上本院卷八十九年二月二十五筆錄）；此外，復參以台灣省政府
    北區勞工檢查檢查所（現改隸行政院勞委會）於八十七年十一月二十五日至上開
    工地檢查時所出具之營造業重點監督檢查報告表，其上亦載明工地負責人為乙○
    ○，有該檢查報告表乙紙在卷足憑（見台灣桃園地方法院檢察署八十八年度偵字
    第六四０九號卷第二十二頁）；再酌以，八十七年十一月二十五日及八十八年二
    月二十五日二北區勞檢所之勞工檢查結果會談紀錄，亦均係由證人乙○○在該紀
    錄上簽名，亦有台灣省政府北區勞工檢查檢查所（現改隸行政院勞委會）之勞工
    檢查結果會談紀錄各乙紙在卷足徵（見台灣桃園地方法院檢察署八十八年度他字
    第七七五號卷第三頁、第四頁），足見證人乙○○確係上開工地之實際負責人並
    全權指揮監督，而被告甲○○雖係永立公司之負責人，然並未實際負責該工地之
    施工無訛。（二）又卷附之麥瑟半導體廠房新建工程契約書、永立公司執照、桃
    園縣政府八十七府勞動字第二四九一六０號函及北區勞檢所之勞工檢查結果會談
    紀錄、檢查結果通知書在卷可稽，其僅能分別證明永立公司確有承包上開麥瑟半
    導體廠房新建工程工程，被告甲○○係永立公司之負責人，及永立公司之上開工
    地確有違反勞工安全衛生法第二十七條之規定，應依同法第三十二條第一項第三
    款論處，然該法第三十二條第一項第三款係以實際負責人為處罰對象，而被告甲
    ○○非上開工地之實際負責人，已如前述，是被告甲○○自非該條款處罰之對象
    。此外，復查無其他積極證據足以證明被告甲○○違反勞工安全衛生法之積極證
    據，自應諭知無罪。原審未查，遽為被告有罪之判決並予科行，尚有未合，上訴
    意旨摘原判決不當，為有理由，應適用通常程序審判，將原判決撤銷改判，另為
    無罪之諭知。
六、至證人乙○○涉犯勞工安全衛生法之罪嫌，應由檢察官另行依法辦理，附此敘明
    。
據上論斷，應依刑事訴訟法第四百五十五條之一第三項、第四百五十二條、第三百六
十九條第一項前段、第三百零一條第一項，判決如主文。
本案經檢察官張尹敏到庭執行職務。
中      華      民      國      八十九      年      三      月    十    日
                                臺灣桃園地方法院刑事第四庭
                                 審判長法  官   鄭景文
                                       法  官   孫惠琳
                                       法  官   邱滋杉
右正本證明與原本無異。
如不服本判決，應於判決送達後十日內向本院提出上訴狀( 應附繕本 )，上訴於
臺灣高等法院。
                                       書記官   許世賢
中        華        民        國   八十九   年   三   月    十七    日


司法院資訊處製作；財團法人民間司法改革基金會備份。
